【裁判字號】    97,簡,323
【裁判日期】    970901
【裁判案由】    營業稅
【裁判全文】
臺北高等行政法院判決
                                     97年度簡字第00323號
原      告  耀生企業有限公司
代  表  人  甲○○清算人）住.
被      告  財政部臺灣省北區國稅局
代  表  人  陳文宗（局長）
                            送.
上列當事人間因營業稅事件，原告不服財政部中華民國97年3 月
13日台財訴字第09700051350 號訴願決定（案號：第00000000號
），提起行政訴訟，本院判決如下：
    主  文
原告之訴駁回。
訴訟費用由原告負擔。
    事實及理由
一、本件係關於稅捐稽徵機關所為新臺幣（下同）20萬元以下之
    罰鍰處分涉訟，依行政訴訟法第229 條第1 項第2 款規定，
    應適用簡易程序（行政訴訟法第229 條第1 項所定適用簡易
    程序之數額3 萬元，業經司法院以民國92年9 月17日院台廳
    行一字第23681 號令增至20萬元，並定於93年1 月1 日實施
    ），本院並依同法第233 條第1 項規定，不經言詞辯論逕行
    判決，合先敘明。
二、事實概要：本件原告前於民國（下同）90年2 月15日購買車
    號5A-3435 號自用小客車，銷售額新臺幣（下同）30,000元
    ，並於90年7 月至8 月間進貨（洋酒）銷售額合計1,329,50
    5 元，未依規定取得進項憑證，卻取具非實際交易對象且涉
    嫌虛設行號之建融有限公司（下稱建融公司）所開立之統一
    發票10紙（下稱系爭統一發票），銷售額合計新臺幣（下同
    ）1,359,505 元（不含稅），營業稅額共計67,975元，充作
    進項憑證並申報扣抵銷項稅額，嗣經法務部調查局北部地區
    機動工作組（下稱調查局北機組）及財政部臺北市國稅局查
    認原告有進貨未依規定取得進項憑證，取具非實際交易對象
    且涉嫌虛設行號之建融公司所開立系爭統一發票充作進項憑
    證並申報扣抵銷項稅額，虛報進項稅額情事，乃檢附相關事
    證移由被告所屬臺北縣分局審理違章成立，核定按未依規定
    取得進項憑證經查明認定之總額1,359,505 元處5%罰鍰計67
    ,975元。原告就罰鍰部分不服，申請復查，經被告以94年7
    月13日北區國稅法一字第0940022360號復查決定書駁回，提
    起訴願，經被告以原告於90年2 月15日向建融公司購買車號
    5A-3435 自小客車乙輛銷售額30,000元，有臺北市監理處函
    可稽，以95年2 月7 日北區國稅法一字第0950010663號重審
    復查決定書追減罰鍰1,500 元，原告猶表不服，訴經財政部
    以95年7 月31日台財訴字第09500193860 號訴願決定書撤銷
    前開重審復查決定命被告另為處分，案經被告以96年1 月15
    日北區國稅法一字0000000000號重核復查決定書維持原核定
    ；原告再行提起訴願，經財政部以96年6 月28日台財訴字第
    09600127140 號訴願決定書撤銷前開重核復查決定命被告另
    為處分，嗣經被告以96年11月26日北區國稅法一字第096000
    9170號重核復查決定書（下稱原處分），變更核定罰鍰為66
    ,475元，原告猶有未服，提起訴願遭決定駁回，遂提起本件
    行政訴訟。
三、本件原告起訴主張：原告向建融公司購買車號5A-3435 號自
    小客車乙輛，由該公司開立銷售額30,000元統一發票予原告
    ，被告亦認定前揭買賣自小客車合法而追減原告罰鍰1,500
    元，是原告無理由認定建融公司為虛設行號，而拒絕與之合
    法交易，並拒絕收受其所開立之統一發票。況原告向建融公
    司購買酒類，有該公司之銷貨單、匯款證明及送金簿存根為
    憑，足證交易為真實。被告苛求銷貨單之日期及金額須與匯
    款證明、送金簿之日期及金額一致，始同意認定，顯非有理
    。又建融公司向何人取具進項憑證，非原告得以過問，只要
    雙方買賣交易為事實，而未漏開統一發票，即符稅捐稽徵法
    規定。且縱建融公司取得虛設行號或擅自歇業他還不明行號
    所開立不實之統一發票為進項憑證，係屬該公司違法，與原
    告無關，被告自不得逕認原告有任何違法而科以罰鍰。為此
    ，提起本件行政訴訟，求為判決撤銷訴願決定及原處分云云
    。
四、被告則以：本件建融公司係許應時等人利用人頭名義虛設無
    進銷貨事實之公司行號，而許應時等人利用人頭名義虛設公
    司行號領用統一發票，隨即將購買之統一發票出售圖利，並
    在銀行開立帳戶，充作繳稅證明與支付憑證之用等不法情事
    ，業經調查局北機組刑事案件移送書及財政部臺北市國稅局
    併案移送資料記載甚詳。又依營業稅年度資料查詢進項來源
    明細，建融公司90年度取得虛設或擅自歇業他遷不明行號開
    立不實統一發票金額，占其總進項比率為98.27%，90年度亦
    無洋酒進貨資料，原告自無可能向該公司進貨（免稅之洋酒
    ）1,329,505 元；又原告所提示之匯款資料與系爭進貨時間
    、金額均不吻合，所提示銷貨單等資料亦僅能佐證有進貨事
    實，其未依規定取得實際交易對象開立進項憑證之違章事證
    明確，核有過失，原處罰鍰66,475元並無違誤等語置辯，並
    聲明駁回原告之訴。
五、按「營利事業依法規定應給與他人憑證而未給與，應自他人
    取得憑證而未取得…應就其未給與憑證、未取得憑證…經查
    明認定之總額，處5%罰鍰。」為稅捐稽徵法第44條所明定。
    次按「營業人左列進項稅額，不得扣抵銷項稅額：一、購進
    之貨物或勞務未依規定取得並保存第33條所列之憑證者。」
    為行為時營業稅法第19條第1 第1 款所規定。又「取得虛設
    行號發票申報扣抵之案件…2.有進貨事實者：（1 ）進貨部
    分，因未取得實際銷貨人出具之憑證，應依稅捐稽徵法第44
    條規定處以行為罰。」亦經財政部83年7 月9 日台財稅第83
    1601371 號函（下稱財政部83年7 月9 日函釋）釋示明確。
    而上開函釋係財政部基於職權，就營業人取得非實際交易對
    象所開立之統一發票作為進項憑證申報扣抵銷項稅額案件之
    處理原則為釋示，未逾越法律規定，自得援用。經查：
（一）本件原告前於90年2 月15日向建融公司購買車號5A-3435
      號自用小客車，銷售價款30,000元，另於90年7 月至8 月
      間購進洋酒（銷售額計1,329,505 元，下稱系爭洋酒交易
      ），並持建融公司所開立之系爭統一發票充作進項憑證並
      申報扣抵銷項稅額，嗣經調查局北機組及財政部臺北市國
      稅局查認原告有進貨未依規定取得進項憑證情事，乃檢附
      相關事證移由被告所屬臺北縣分局審理違章成立，核定按
      未依規定取得進項憑證經查明認定之總額1,359,505 元處
      5%罰鍰計67,975元，嗣迭經申請復查及提起訴願後，經被
      告以原處分變更核定罰鍰為66,475元，提起訴願遭決定駁
      回等情，為兩造所不爭執，且有專案申請調檔統一發票查
      核清單、系爭統一發票、違章案件罰鍰繳款書、被告所屬
      臺北縣分局93年10月26日處分書（93年度財營業字第Ｚ000
      0000000000）、財政部臺北市國稅局92年12月31日財北國
      稅審三字第0920252709號函、調查局北機組92年2 月25日
      電防字第09278006930 號函、臺北市監理處94年12月22日
      北市監三字第09464051800 號函、交通部公路總局臺北區
      監理所94年12月19日北監車字第0940049172號函、被告94
      年7 月13日北區國稅法一字第0940022360號復查決定書、
      95年2 月7 日北區國稅法一字第0950010663號重審復查決
      定書、96年1 月15日北區國稅法一字0000000000號重核復
      查決定書、財政部95年3 月6 日台財訴字第09500064860
      號、95年7 月31日台財訴字第09500193860 號、96年6 月
      28日台財訴字第09600127140 號訴願決定書等件分別附原
      處分卷、訴願卷及本院卷可稽，洵堪認定。至於兩造爭執
      建融公司是否為原告90年7 月至8 月間購進洋酒之實際交
      易對象，原處分是否適法等項，本院判斷如下：
  １、本件原告主張伊前向建融公司購買自小客車乙輛經被告核
      認屬合法交易，而於90年7 月至8 月間向建融公司購進免
      稅洋酒，有該公司之銷貨單、匯款證明及送金簿存根為憑
      ，足證交易為真實云云，惟查，建融公司於本件違章期間
      係許應時等虛設行號集團利用人頭所虛設以領用統一發票
      後將之出售圖利，且在銀行開立帳戶，充作繳稅證明與支
      付憑證之用，並無進、銷貨事實之公司等情，有調查局北
      機組刑事案件移送書、許應時等涉嫌違反稅捐稽徵法幫助
      他人逃漏稅一覽表、許應時等涉嫌虛設行號集團前經台北
      市稅捐稽徵處或其他機關移送偵辦刑責名冊附原處分卷第
      1 至47頁足憑；另查，建融公司90年度取得虛設或擅自歇
      業他遷不明行號開立不實統一發票金額占其總進項比率為
      98.27%，該年度並無洋酒之進項資料（建融公司進項來源
      明細附原處分卷第143 至146 頁參照），從而，原告系爭
      年度自無向建融公司購買洋酒之可能，建融公司非原告之
      實際交交易對象，洵堪認定。而本件另徵諸：(1)原告所提
      之上海商業儲蓄銀行匯出匯款申請書、世華聯合商業銀行
      送金簿存根（附原處分卷第111 、112 頁），匯（存）款
      日期分為早於系爭洋酒交易（90年7 月至8 月間）期日數
      月之90年2 月12日、90年4 月23日，該款是否為系爭洋酒
      交易之價款，已非無疑；(2)又90年8 月21日華南商業銀行
      匯款回條聯（附原處分卷第84頁）匯款金額僅為6 萬元，
      亦無法與原告所提之統一發票、進貨帳、銷貨單（附原處
      分卷第67至83、113 至121 頁）勾稽；(3)另90年5 月9 日
      華南商業銀行匯款回條聯係建融公司匯款予原告（附原處
      分卷第85頁參照），如系爭洋酒交易確屬實情，則依交易
      常情應由買受人（即原告）向出賣人給付貨款，焉有出賣
      人向買受人給付貨款之理，是該款之匯付是否為預為虛偽
      往來資金之安排，亦非無疑等情，尚難認原告確有與建融
      公司為系爭洋酒交易之事實；至於原告前於90年2 月15日
      向建融公司購買自小客車乙輛一節，雖經被告認原告就此
      並無應自他人取得憑證而未取得之違章情事，無庸裁罰，
      惟前揭自小客車交易與系爭洋酒交易，其標的性質迥異，
      不具一致性，無從以建融公司有出售自小客車之事逕行推
      知其亦有購進洋酒銷售他人（原告）之事實，而原告就系
      爭洋酒之實際交易對象為建融公司之有利於己之事實，復
      未能另行舉證以實其說，是其稱伊與建融公司間之系爭洋
      酒交易為真實云云，即難信為真實。
  ２、承上所述，本件原告於90年7 月至8 月間進貨（洋酒）銷
      售額合計1,329,505 元（不含稅），而其於進貨之初，應
      注意能注意而疏未注意實際交易對象，致未依規定取得實
      際交易對象之進項憑證，自難謂無過失。從而，原處分按
      上開經查明認定之未依規定取得進項憑證總額1,329,505
      元對原告科處5%罰鍰共計66,475元，揆諸首揭規定，即無
      不合。原告主張伊無從過問建融公司向何人取具進項憑證
      ，該公司取得虛設行號等所開立不實之統一發票為進項憑
      證之違法，與伊無關，不得對伊科以罰鍰云云，要無足取
      。至於原告另舉之臺灣士林地方法院檢察署95年度偵字第
      792 號不起訴處分書（附原處分卷第205 至第208 頁）之
      原因基礎事實（原告告取得訴外人合能實業有限公司統一
      發票涉嫌違反商業會計法罪責）核與本件有間，不得執之
      以為對原告有利之認定；另建融公司非原告關於系爭洋酒
      交易之實際交易對象，已如前述，則原告取得該公司開立
      之統一發票，即屬違反稅捐稽徵法第44條規定，建融公司
      是否確為虛設行號，與本件原告違章事責之認定不生影響
      ，是原告爭執建融公司非虛設行號，亦難據以為對原告有
      利之認，併此敘明。
六、綜上所述，原處分關於系爭洋酒交易部分，依稅捐稽徵法第
    44條規按經查明認定之未依規定取得進項憑證總額1,329,50
    5 元科處5%罰鍰共計66,475元，其認事用法尚無違誤，訴願
    決定遞予維持，亦無不合，原告徒執前詞訴請撤銷訴願決定
    及原處分關於前開不利於原告部分，為無理由，應予駁回；
    至於原處分撤銷原核逾66,475元之罰鍰部分，核屬對原告有
    利，原告對之併予起訴請求撤銷此部分之訴願決定及原處分
    ，顯欠缺權利保護之必要，應併予駁回。
七、本件事證已臻明確，兩造其餘攻擊、防禦方法，經核與判決
    之結果不生影響，無庸逐一論述，併予敘明。
八、據上論結，本件原告之訴為無理由，爰依行政訴訟法第236
    條、第233條第1項及第98條第1項之規定，判決如主文。
中    華    民    國    97    年     9    月     1    日
                臺北高等行政法院第四庭
                                      法  官  周玫芳
上為正本係照原本作成。
本件以訴訟事件所涉及之法律見解具有原則性者為限，始得於本
判決送達後20日內向本院提出上訴狀並表明上訴理由，如已於本
判決宣示後送達前提起上訴者，應於判決送達後20日內補具上訴
理由（均按他造人數附繕本），且經最高行政法院許可後方得上
訴。
中    華    民    國    97    年     9    月     1    日
                                      書記官  何閣梅


司法院資訊處製作；財團法人民間司法改革基金會備份。
